【裁判字號】    98,台上,6137
【裁判日期】    981022
【裁判案由】    偽造有價證券
【裁判全文】
最高法院刑事判決            九十八年度台上字第六一三七號
上  訴  人  甲○○
選任辯護人  郭令立律師
上列上訴人因偽造有價證券案件，不服台灣高等法院中華民國九
十六年六月二十七日第二審判決（九十六年度上訴字第八三八號
，起訴案號：台灣台北地方法院檢察署九十五年度偵緝字第六四
三號），提起上訴，本院判決如下：
    主  文
上訴駁回。
    理  由
一、行使偽造文書、偽造有價證券部分：
按刑事訴訟法第三百七十七條規定，上訴於第三審法院，非以判
決違背法令為理由，不得為之。是提起第三審上訴，應以原判決
違背法令為理由，係屬法定要件。如果上訴理由書狀並未依據卷
內訴訟資料，具體指摘原判決不適用何種法則或如何適用不當，
或所指摘原判決違法情事，顯與法律規定得為第三審上訴理由之
違法情形，不相適合時，均應認其上訴為違背法律上之程式，予
以駁回。本件上訴人甲○○上訴意旨略稱：(一)、證人王進仕於第
一審證稱：「（所以他〔證人即告訴人葉福林〕沒有授權你們與
買主訂約？）我沒有，上訴人我不知道，上訴人有時私下跟他聯
絡，我不知道他們的情形，如果是我，我會找他寫授權書」，可
見王進仕所謂有人買再跟葉福林商談另寫授權書等語，係指王進
仕自己的部分，並非指上訴人部分亦如此，且上訴人有權代葉福
林簽立買賣契約，有花蓮市○○段第三一六地號房地買賣契約可
參，該約葉福林部分係由上訴人代為簽名蓋章，王進仕亦證稱該
約確為上訴人代葉福林所簽立，故上訴人在獲葉福林授權後，本
有權在其授權範圍內與第三人訂約。不能將王進仕就其自身立場
所為之說明，套用於上訴人，採為不利上訴人之證據，原判決之
認定顯與王進仕之證言不相適合，有證據上理由矛盾之違法。(二)
、葉福林於第一審證稱：「先扣除百分之十，其餘利潤才以股份
比例分配，確為之前合作之模式」，王進仕於第一審證稱：「賺
到的錢有一成執行紅利」，足見上訴人及王進仕與葉福林等合夥
人所約定者，係將上訴人就合作不動產所為勞務約明為優先分配
之股份，並定有百分之十比例，確為勞務出資。原審無視葉福林
、王進仕均承認上訴人勞務出資之證詞，仍認定上訴人百分之十
之請求權僅為勞務報酬，上訴人並非合夥人，不能出售系爭房地
等情，與葉福林、王進仕之證言不相適合，有證據上理由矛盾之
違法。(三)、葉福林於第一審證稱：「民國八十九年四月二十九日
簽承諾書當時雙方並未提及此百分之十紅利」，王進仕於第一審
九十五年十二月十九日審理時證稱：「立承諾書當時確未提到此
百分之十紅利部分，此部分尚未結算」等語，顯見上訴人於本案
房地之合夥權利並未全部結算，仍有勞務出資百分之十合夥股份
尚未分配，自仍為合夥人之一，乃原審竟就前述有利上訴人之證
言未予採納，反認定上訴人已非合夥人，置上訴人勞務出資百分
之十比例於無顧，實與證據不相適合，有證據上理由矛盾之違法
。(四)、王進仕於第一審證稱：「（有無看過剛提示之漢鼎貿易股
份有限公司〔下稱漢鼎公司〕大小章？）葉福林應該有很多小章
在被告那裡，字體都差不多」，且第一審被證一、三之房地買賣
契約書所用之葉福林印章、葉福林於偵查所提出兩套漢鼎公司大
小章中之葉福林章及系爭房地移轉登記申請書上所載之葉福林印
章、印文均不相同，亦即葉福林不爭執真正之其個人小章，在本
案中即已有五種印文，恐怕葉福林自己都無法清楚分辨，何況是
王進仕。王進仕既證稱葉福林確有多個小章在上訴人處，衡情上
訴人自無另行偽刻之必要，原判決擷取王進仕所稱無法辨別之片
段證言，而就王進仕既證稱葉福林確有多個印章在上訴人處，及
葉福林之私章式樣眾多等有利於上訴人之證據未予採納，亦未說
明不採之理由，自有判決理由不備之違法。
惟查證據之取捨、證據證明力之判斷，以及事實有無之認定，屬
事實審法院之職權，苟其取捨、判斷與認定，並不違背論理法則
及經驗法則，即不容任意指為違法，而執為適法之第三審上訴理
由。本件原審認定上訴人有原判決所載先於某不詳時間，偽造漢
鼎公司、葉福林之印章後，於九十三年十二月三日，持上開偽造
印章，蓋印在記載出賣人為漢鼎公司、買受人為捷力科技股份有
限公司（下稱捷力公司）、買賣標的為台北市○○路○段七十號
一樓、二樓之一、之二、地下一樓建物與土地不動產之土地房屋
買賣契約書上，並偽簽代表人葉福林之署名，於同年月三日至八
日間之某日，持偽造之土地房屋買賣契約書，捷力公司所開立支
票，向陳信誠佯稱該支票係伊與漢鼎公司共同出售前揭不動產所
取得之交易價金，欲以該支票供擔保向陳信誠借款，並於支票背
面，偽造漢鼎公司印文及葉福林之印文，且在發票日為九十三年
十二月五日、付款日為九十四年二月二十八日、面額新台幣（下
同）五百萬元之本票上發票人欄蓋印偽造漢鼎公司之印文、葉福
林之印文，偽造漢鼎公司與甲○○本人為共同發票人之有價證券
本票，將該支票及偽造之本票交付陳信誠而行使之行使偽造私文
書、偽造有價證券犯行，係以上訴人坦承於前揭買賣契約書、支
票及本票上蓋印漢鼎公司及葉福林之印文，並持前揭契約書、支
票及本票向陳信誠借款等情，惟否認犯行，辯稱係本於葉福林之
授權委託等語。然前述事實已據葉福林指述明確，且上訴人已將
其就該房地所持有之權利轉讓與其他合夥人，有不動產股份讓渡
書可稽，上訴人就系爭房地已無任何持分，本件系爭房地已非上
訴人與漢鼎公司或葉福林所共有，上訴人如欲出售，自應徵得漢
鼎公司之同意。又說明上訴人所辯其可得百分之十出售所得紅利
云云，為不可採等證據資料，予以綜合判斷，認上訴人犯行足堪
認定。並以第一審依行為時刑法所定連續犯、牽連犯之例，從一
重論處上訴人偽造有價證券罪刑，認事用法俱無不合，量刑亦稱
妥適，因而維持第一審之判決，駁回上訴人在第二審之上訴，已
詳敘其所憑證據及認定之理由，所為論斷，均有卷存證據資料可
資覆按。上訴意旨雖指摘原判決違法，然查原判決第六頁理由欄
係援引王進仕、葉福林之證詞後，說明王進仕證稱：「葉福林於
九十至九十二年間有多次向伊及上訴人說可以找人來買系爭房地
，說二億二千萬元以上就願意賣」等語，與葉福林之證言不符，
是否可採信，已非無疑。且進而說明由王進仕所述：「葉福林說
我們可以找人來買，應該是說有人買再跟他商談，並沒有授權我
與買主訂約，如果有授權我，我會找葉福林寫授權書」等情，顯
見葉福林縱有向上訴人及王進仕表示有意出售系爭房地，亦僅係
請上訴人及王進仕幫忙找尋到買主後再與其洽談，並無授權上訴
人及王進仕直接以漢鼎公司之名義與買主訂立契約，是原判決並
未以王進仕之證詞，推論上訴人應該與葉福林寫授權書；另原判
決亦詳細說明，上訴人雖提出花蓮市○○段三一六號土地上之不
動產買賣契約書，然因本件上訴人將系爭房地出賣予捷力公司時
，已無股東身分，顯與該買賣花蓮房地之合作模式有異，而難認
上訴人係有權出賣系爭不動產，而得於土地房屋買賣契約書上蓋
漢鼎公司之大小章，上訴意旨就原審依憑卷內資料所為採證認事
職權之合法行使，依憑己見任意指為違法，自非適法之上訴理由
。原判決已說明依據王進仕、葉福林之證詞，認定上訴人如完成
不動產買賣後由利潤中抽取百分之十為紅利之性質應為勞務報酬
而非勞務出資，而該勞務報酬須上訴人仍為合夥人且不動產買賣
後有利潤始能發生，本件系爭房地因上訴人已非合夥人，應無權
再代為出售，是上訴人以此百分之十紅利認其仍有股份，進而逕
認有權出賣系爭房地，尚嫌無據，此乃原審調查證據職權之合法
行使，上訴意旨謂原審之認定與葉福林、王進仕之證言不相適合
，有證據上理由矛盾之違法云云，乃憑臆測而非依據卷內資料執
為指摘之合法上訴理由。葉福林於九十五年十二月十九日第一審
證稱：「（八十九年四月二十九日當時你們已經講清楚百分之十
？）沒有，是因為他們需要資金，拜託我把股份買過來」等語，
王進仕於同日第一審證稱：「（你剛說八十九年四月二十九日的
轉讓事包括你之前說的百分之十？）雙方都沒有提到，要賣掉，
扣除費用，才有紅利可以請求，因為沒有賣，所以不知道是否存
在，我認為是存在，事實上案子還沒有賣」等語，均未證述關於
承諾書、結算等情，上訴意旨謂葉福林於第一審證稱：「八十九
年四月二十九日簽承諾書當時雙方並未提及此百分之十紅利」等
語，王進仕於第一審證稱：「立承諾書當時確未提到此百分之十
紅利部分，此部分尚未結算」等語，並非依據卷內資料執為指摘
之合法上訴理由。證人所為體驗之供述，於一般情形，具有證據
能力；其所為與親身體驗無關之個人意見或推測之詞即意見之供
述，依刑事訴訟法第一百六十條之規定，原則上不得作為證據，
必限於以實際經驗為基礎者，始例外具有證據能力。王進仕於第
一審證稱：「（有無看過剛提示之漢鼎公司大小章？）葉福林應
該有很多小章在被告那裡，字體都差不多」等語，係證人推測之
詞，並非實際經驗，而無證據能力，原判決自不須予以說明，上
訴意旨謂原判決就此棄置不論為違法云云，尚有誤會，亦非適法
之上訴理由。葉福林於第一審在提示本件支票與契約書後，已明
確陳稱不是公司印章，亦未授權等語，即無須再論敘卷內葉福林
提出之數個漢鼎公司大小章印文，上訴意旨執此謂恐怕葉福林自
己都無法清楚分辨云云，亦係憑臆測而非依據卷內資料執為指摘
之合法上訴理由。至於其他上訴意旨均係就原審已調查及依憑卷
證資料所為採證認事職權之合法行使，以及原判決已論列說明之
事項，依憑己見任意指摘為違法，並重為事實之爭執，否認犯罪
，殊與法律規定得為第三審上訴理由之違法情形不相適合。衡以
前開說明，其上開部分之上訴違背法律上之程式，應予駁回。
二、詐欺部分：
按刑事訴訟法第三百七十六條所列各罪之案件，經第二審判決者
，不得上訴於第三審法院，法有明文。本件上訴人所犯刑法第三
百三十九條第一項之詐欺既遂罪部分，核屬刑事訴訟法第三百七
十六條第四款之案件。依首開說明，既經第二審判決，自不得上
訴於第三審法院。縱此部分與前開所犯行使偽造私文書、偽造有
價證券部分有方法結果之牽連關係，係修正前刑法牽連犯之裁判
上一罪，但行使偽造私文書、偽造有價證券部分之上訴為不合法
，本院應從程序上予以駁回，而無從為實體上判決，對於輕罪部
分之此部分，亦無從適用審判不可分原則，為實體上審判。上訴
人竟復提起上訴，顯為法所不許，應予駁回。
據上論結，應依刑事訴訟法第三百九十五條前段，判決如主文。
中    華    民    國  九十八  年    十    月  二十二  日
                      最高法院刑事第十三庭
                          審判長法官  賴  忠  星
                                法官  呂  丹  玉
                                法官  吳      燦
                                法官  施  俊  堯
                                法官  蔡  名  曜
      本件正本證明與原本無異
                                      書  記  官
中    華    民    國  九十八  年    十    月  二十六  日
                                                      Ｑ


司法院資訊處製作；財團法人民間司法改革基金會備份。
